【裁判字號】    95,訴,687
【裁判日期】    950309
【裁判案由】    毒品危害防制條例
【裁判全文】
臺灣高雄地方法院刑事判決               95年度訴字第687號
公  訴  人  臺灣高雄地方法院檢察署檢察官
被      告  甲○○
上列被告因違反毒品危害防制條例案件，經檢察官提起公訴（95
年度毒偵字第1017號），本院判決如下：
    主  文
本件公訴不受理。
    理  由
一、公訴意旨略以：被告甲○○前因施用毒品案件，經法院裁定
    送觀察、勒戒後，認無繼續施用毒品之傾向，由檢察官於民
    國88年1 月14日以87年度偵字第21032 號為不起訴處分確定
    。又因施用毒品案件，經法院裁定送強制戒治並判處有期徒
    刑6 月確定，於91年3 月6 日縮短刑期執行完畢。另因竊盜
    案件，經法院判處有期徒刑1 年確定，於94年9 月19日假釋
    期滿執行完畢。期間復因施用毒品案件，經法院判處有期徒
    刑8 月確定（尚未執行完畢）。詎被告甲○○仍未戒除毒癮
    ，又基於施用第1 級毒品海洛因之概括犯意，自94年10月底
    起至94年11月14日止，在高雄縣市等處，施用第1 級毒品海
    洛因。又基於施用第2 級毒品之犯意，自94年11月16日23時
    起回溯24小時內某時（不包括在公權力拘束之時間內），在
    不詳處所，施用第2 級毒品甲基安非他命1 次，為警於94年
    11月16日19時20分許，在高雄縣路竹鄉大社國小前查獲。因
    認被告涉犯毒品危害防制條例第10條第1 項、第2 項之施用
    第一、二級毒品罪嫌等語。
二、按起訴之程序違背規定者，應諭知不受理之判決，並得不經
    言詞辯論為之，刑事訴訟法第303 條第1 款、第307 條分別
    定有明文。次按犯毒品危害防制條例第10條之罪者，檢察官
    應聲請法院裁定，令被告入勒戒處所觀察、勒戒，其期間不
    得逾2 月。觀察、勒戒後，檢察官依據勒戒處所之陳報，認
    受觀察、勒戒人無繼續施用毒品傾向者，應即釋放，並為不
    起訴之處分；認受觀察、勒戒人有繼續施用毒品傾向者，檢
    察官應聲請法院裁定令入戒治處所強制戒治，其期間為6 個
    月以上，至無繼續強制戒治之必要為止。但最長不得逾1 年
    。依前項規定為觀察、勒戒或強制戒治執行完畢釋放後，5
    年後再犯第10條之罪者，適用本條前2 項之規定，毒品危害
    防制條例第20條亦定有明文。是依前開法條規定，行為人倘
    因施用毒品案件，業經前述行政處遇療程執行完畢並予釋放
    後，5 年內再犯施用毒品之罪者，檢察官始得依法起訴，此
    為該條例第10條施用毒品罪之法定訴追要件。至於行為人於
    觀察、勒戒或強制戒治執行完畢釋放後5 年內再犯施用毒品
    之罪，經檢察官依法追訴、法院判決處刑後，復於觀察、勒
    戒或強制戒治執行完畢釋放後5 年以後，再犯施用毒品之罪
    ，依毒品危害防制條例第20條第3 項之文義解釋，自應適用
    同條第1 、2 項之規定，送觀察、勒戒及強制戒治，非謂行
    為人日後均再無接受觀察、勒戒之機會，以符毒品危害防制
    條例之前開規定，係將施用毒品之行為人視為病患所生之犯
    人，除降低施用者之法定刑外，並採取觀察、勒戒方式戒除
    其身癮，以強制戒治方式戒除其心癮等保安處分措施之立法
    目的。再者，觀察、勒戒及強制戒治係拘束人身自由之保安
    處分，具有將行為人視為病犯，協助其斷除毒癮之性質，與
    有罪判決及刑之執行，係為確定並實現國家刑罰權，對行為
    人之法益侵害行為予以懲罰之性質不同，自不得以刑之執行
    替代觀察、勒戒或強制戒治之執行效果（臺灣高等法院暨所
    屬法院94年度法律座談會之研討結論亦同此見解）。
三、經查：
    (一)被告前於87年間因施用毒品案件，經本院裁定令入勒戒處
      所施以觀察、勒戒，認無繼續施用毒品之傾向，於87年9
      月19日出所，由檢察官於88年1 月14日以87年度偵字第21
      032 號為不起訴處分確定。復於88年間因施用毒品案件，
      經本院裁定令入勒戒處所施以觀察、勒戒，認有繼續施用
      毒品傾向，復經本院裁定送戒治處所強制戒治，於88年8
      月6 日停止處分出監，並於89年2 月26日交付保護管束期
      滿，視為強制戒治執行完畢，此案經檢察官起訴，由本院
      判處有期徒刑6 月確定，於91年3 月6 日執行完畢。又於
      91年間因施用毒品案件，經檢察官起訴並聲請裁定強制戒
      治，由本院裁定送強制戒治1 年，並以91年度易字第3837
      號判決判處有期徒刑8 月確定，惟其中強制戒治處分部分
      ，因法律修正而於93 年1月9 日停止執行；其中判處有期
      徒刑部分，則與其另犯竊盜罪判處有期徒刑3 月確定案件
      ，經法院裁定定其應執行刑有期徒刑1 年10月確定，而於
      93年1 月9 日入監服刑，於94年9 月16日因縮刑刑期假釋
      出監之事實，有臺灣高等法院被告前案紀錄表1 份及本院
      公務電話記錄表2 紙在卷可稽。
    (二)本件檢察官起訴被告施用毒品之犯罪時間始於94年10月底
      ，則依前開被告前科資料可知，被告施用毒品之時點距其
      於89年2 月26日接受強制戒治執行完畢之時點已逾5 年；
      其於92年間雖經裁定令入戒治處所接受強制戒治處分，惟
      該處分之執行已因法律修正而中斷，其非因完成法律所預
      設足以戒斷毒癮之治療程序而釋放，與「強制戒治執行完
      畢釋放」要件不合（有臺灣高等法院暨所屬法院94年11
      月法律座談會研討結論足資參照）。此外，復查無被告有
      何其他觀察、勒戒執行完畢釋放或強制戒治執行完畢釋放
      之情形，揆諸前揭說明，本件非屬被告在觀察、勒戒執行
      完畢或強制戒治執行完畢釋放後，5 年內再施用毒品之情
      形，而與前開毒品危害防制條例第20條第3 項所定之訴追
      要件不符，自不得逕予起訴，而應送觀察、勒戒。從而，
      本件起訴程序於法顯有未合，爰不經言詞辯論，逕為諭知
      不受理判決。
四、據上論斷，應依刑事訴訟法第303 條第1 款、第307 條，判
    決如主文。
中    華    民    國    95    年    3     月    9     日
                  刑事第六庭  審判長法  官  黃建榮
                                    法  官  林柏壽
                                    法  官  楊佩蓉
以上正本證明與原本無異。
如不服本判決，應於收受送達後10日內向本院提出上訴書狀。
                                    書記官  翁淑珮
中    華    民    國    95    年    3     月    9     日


司法院資訊處製作；財團法人民間司法改革基金會備份。
